【裁判字號】    98,交聲更,51
【裁判日期】    990131
【裁判案由】    違反道路交通管理處罰條例
【裁判全文】
臺灣桃園地方法院交通事件裁定        98年度交聲更字第51號
原處分機關  交通部公路總局新竹區監理所
異  議  人
即受處分人  甲○○
上列異議人即受處分人因違反道路交通管理處罰條例案件，對於
交通部公路總局新竹區監理所民國98年7 月16日壢監裁字第裁53
-U00000000號違反道路交通管理事件裁決書所為處分聲明異議，
本院前於民國98年9 月18日以98年度交聲字第1943號裁定，嗣異
議人不服提起抗告，經臺灣高等法院於98年10月30日以98年度交
抗字第2590號裁定撤銷原裁定，並發回本院，本院裁定如下：
    主  文
原處分撤銷。
甲○○不罰。
    理  由
一、按汽車駕駛人，駕車在鐵路平交道有不遵守看守人員之指示
    ，或遮斷器開始放下，或警鈴已響、閃光號誌已顯示，仍強
    行闖越者，處新臺幣（下同）6 千元以上1 萬2 千元以下罰
    鍰，記違規點數3 點，並應接受道路交通安全講習，道路交
    通管理處罰條例第54條第1 款、第63條第1 項第3 款、第24
    條第1 項第4 款分別定有明文。次按汽車駕駛人之行為，經
    以科學儀器取得證據資料證明其行為違規，當場不能或不宜
    攔截製單舉發者，應記明車輛牌照號碼、車型等可資辨明之
    資料，以汽車所有人為被通知人製單舉發；而道路交通管理
    處罰條例之處罰，受舉發違反道路交通管理事件之受處罰人
    ，認為受舉發之違規行為應歸責他人者，應於舉發違反道路
    交通管理事件通知單應到案日期前，檢附相關證據及應歸責
    人相關證明文件，向處罰機關告知應歸責人，處罰機關應即
    另行通知應歸責人到案依法處理，逾期未依規定辦理者，仍
    依本條例各該違反條款規定處罰，道路交通管理處罰條例第
    7 條之2 第1 項第7 款、第4 項及第85條第1 項亦有明定。
二、原處分意旨略以：異議人即受處分人甲○○駕駛車牌號碼V8
    -4506 號自用小貨車，於98年6 月4 日上午9 時24分許，行
    經桃園縣中壢市○○○○道，該處平交道警鈴已響，紅燈已
    閃，遮斷器開始放下時，仍強行闖越平交道，經交通部臺灣
    鐵路管理局臺北電務段以98年6 月10日北電技一字第098000
    1799號函提供平交道監視器檔案，由內政部警政署鐵路管理
    局第一警務段中壢派出所警員以受處分人違反道路交通管理
    處罰條例第54條第1 款規定而逕行掣單舉發。嗣原處分機關
    即交通部公路總局新竹區監理所函請舉發單位調查結果，仍
    認受處分人確有前揭違規行為，乃於98年7 月16日以壢監裁
    字第裁53-U00000000號違反道路交通管理事件裁決書，依道
    路交通管理處罰條例第54條第1 款、第63條第1 項第1 款、
    第24條第1 項第4 款，及違反道路交通管理事件統一裁罰基
    準表之規定，裁處罰鍰1 萬元、記違規點數3 點，並施以道
    路交通安全講習等語。
三、異議意旨略以：異議人即受處分人甲○○固為車牌號碼V8-4
    506 號自用小貨車之所有人，但本件違規駕駛人為乙○○，
    伊並未在場，詎原處分機關不察即對之裁罰，顯有違誤，為
    此爰依法聲明異議，請求撤銷原處分等語。
四、經查：
(一)、異議人所有之車牌號碼V8-4506 號自用小貨車，於98年6 月
    4 日上午9 時24分許，行經桃園縣中壢市○○○○道，該處
    平交道警鈴已響，紅燈已閃，遮斷器開始放下時，仍強行闖
    越平交道，經內政部警政署鐵路警察局第一警務段中壢派出
    所警員調閱該處鐵路平交道監視錄影畫面認違規行為明確，
    而於98年6 月16日以鐵警行字第U00000000 號舉發違反道路
    交通管理事件通知單舉發違規等情，有上開舉發違反道路交
    通管理事件通知單、監視錄影光碟、監視錄影畫面翻拍照片
    、內政部警政署鐵路警察局第一警務段受理民眾違反道路交
    通管理處罰條例事件申訴案件回覆表、本院98年8 月27日勘
    驗監視錄影光碟之勘驗筆錄各1 份在卷可稽，固堪認定。
(二)、惟本件違規駕駛人為乙○○並非異議人等情，業經異議人於
    本院98度交聲字第1943號案件98年8 月27日訊問時陳稱：車
    子是我的，我借給黃先生開，我跟黃先生以前是夫妻，當時
    我並不在場等語（見本院98年度交聲字第1943號卷第20頁及
    第20頁背面），嗣於本院99年1 月8 日訊問時，異議人仍陳
    稱：本件違規案件之駕駛人為乙○○，當時我不在場，提出
    給法院的聲明異議狀，因為內容係抄自乙○○書寫的草稿，
    所以才會用「我本人」、「我通過平交道」之文字，並非指
    我就是駕駛人，只係用語錯誤等語明確在卷（見本院卷第11
    頁背面至第12頁），核與證人乙○○於本院訊問時具結證稱
    ：異議人甲○○是我前妻，98年6 月4 日早上，確實是我駕
    駛車號V8-4506 號自用小貨車行經平交道，當天甲○○並不
    在車上，事後我有告訴她我被卡在平交道之經過，聲明異議
    狀的內容也是我寫好草稿給甲○○的等語相符（見本院卷第
    10頁背面、第12頁），佐以乙○○於上開舉發違規通知單所
    載應到案日期98年7 月16日前之98年6 月25日，即已向交通
    部公路總局新竹區監理所中壢監理站提出陳述單表明其為駕
    駛人，並於申訴人簽章欄內簽名，有交通違規案件陳述單 1
    份附卷可按（見98年度交聲字第1943號卷第16頁及第16頁背
    面），足認本件違規案件之駕駛人確非異議人無訛，既本件
    違規行為之應歸責人為乙○○，且乙○○復於應到案期限前
    即向原處分機關表明其為駕駛人，異議人自無庸就乙○○之
    上開違規行為負責，原處分機關未予詳查，逕對異議人予以
    裁罰，於法尚有違誤。
五、綜上所述，原處分機關認定異議人有於前揭時間、地點，駕
    車闖越平交道之違規行為，而裁處罰鍰1 萬元、記違規點數
    3 點、並施以道路交通安全講習，難認允洽，應認異議人之
    異議為有理由，並由本院將原處分撤銷，改諭知異議人不罰
    。至於乙○○上開違規行為，則應由監理機關另行裁罰，併
    予敘明。
據上論斷，應依應依應依道路交通管理處罰條例第87條第2 項，
道路交通案件處理辦法第20條前段，裁定如主文。
中    華    民    國    99    年    1     月    31    日
                  交通法庭  法  官  劉淑玲
如不服本裁定，應於裁定送達後5 日內向本院提出抗告狀。
                            書記官  許婉茹
中    華    民    國    99    年    2     月    3     日

司法院資訊處製作；財團法人民間司法改革基金會備份。
